【裁判字號】    99,訴緝,83
【裁判日期】    991230
【裁判案由】    違反毒品危害防制條例
【裁判全文】
臺灣彰化地方法院刑事判決              99年度訴緝字第83號
公  訴  人  臺灣彰化地方法院檢察署檢察官
被      告  魏嘉慧
上列被告因毒品危害防制條例案件，經檢察官提起公訴（99年度
毒偵字第1223號），原經本院分為99年度訴字第981號案件審理
，但被告審理中逃亡經通緝，緝獲後重新分案，被告於準備程序
中自白犯罪，本院行簡式審判程序，判決如下：
    主  文
魏嘉慧施用第一級毒品，累犯，處有期徒刑壹年。扣案注射針筒
壹支，沒收之；扣案海洛因毒品（驗餘淨重零點壹伍捌玖公克）
及包裝袋，均沒收銷燬之。
    事實及理由
一、犯罪事實：
  (一)魏嘉慧前因施用毒品案件，經送執行觀察勒戒，強制戒治，
    於民國92年5月4日執行完畢出所。復於強制戒治執行完畢5
    年內，於96年3月1日施用第一、二級毒品，經本院96年度訴
    字第706號判決處有期徒刑3月、7月，應執行刑9月，嗣經減
    刑為有期徒刑3月15日、1月15日，應執行刑4月。復於96年
    10 月2日前後施用第一、二級毒品，經本院97年度訴字第
    290號判決，判處有期徒刑5月及8月，定應執行刑1年確定，
    上開二項應執行刑接續執行後，甫於98年7月6日縮短刑期執
    行完畢（構成累犯）。又犯酒醉駕車、過失傷害案件，99年
    3月30日經本院99年度交簡字442號判決處有期徒刑3月、拘
    役40日，99年4月29日確定，因魏嘉慧拒不到案執行而經通
    緝（99年12月4日緝獲後送監執行，現正服刑中）。
  (二)魏嘉慧明知自己有刑事案件已確定待執行，仍不知悔改並戒
    除毒癮，復基於施用第一級毒品海洛因之犯意，於99年6月
    30日下午3時許，前往邢女花（所涉販賣毒品案件，99年11
    月16日業經本院99年度訴字第1018號一審判決）位於彰化縣
    社頭鄉○○村○○○街48號住處，向邢女花購買海洛因，並
    當場在該處之浴室內，以將第一級毒品海洛因置入針筒內注
    射方式，施用第一級毒品海洛因1次。施用完畢，魏嘉慧走
    出門外，騎乘機車欲離開該處，隨即為埋伏之警方發現跟蹤
    ，並於99年6月30日下午3時50分許，在彰化縣社頭鄉○○路
    ○段466巷口攔查，並扣得第一級毒品海洛因1包(驗餘淨重
    0.1589公克)及注射針筒1支，且經徵其同意採集尿液送驗，
    結果呈嗎啡及可待因陽性反應。
二、認定事實之證據及理由：
  (一)被告於警訊、偵查、本院審理中之自白。
  (二)彰化縣警察局員林分局委託檢驗尿液代號與真實姓名對照認
    證單，證明被告接受採尿送驗之事實。
  (三)詮昕科技股份有限公司濫用藥物尿液檢驗報告書一份，證明
    被告驗尿呈現「嗎啡、可待因」之陽性反應。按行政院衛生
    署管制藥物管理局93年7月16日管檢字第0930006199號函示
    意見：「依據Clark's Analysis of Drugs and Poisons一
    書第三版之記載：... 第一級毒品海洛因亦可代謝成嗎啡，
    且海洛因常見含有少量6-乙醯可待因雜質成分，該成分可代
    謝為可待因及嗎啡。... 」（參照行政院衛生署管制藥品管
    理局發行「濫用藥物檢驗相關解釋彙編」P.14）故可證明被
    告因施用海洛因而同時檢出「可待因、嗎啡」陽性反應。
  (四)扣案注射針筒1支為犯罪之工具。
  (五)扣案白粉經行政院衛生署草屯療養院鑑定為海洛因無誤，有
    該院草療鑑字第0990700008號鑑定書可證。
  (六)不再送觀察勒戒之理由：
    按毒品危害防制條例於92年7月9日修正公布，自93年1月9日
    施行，其中第20條、第23條將施用毒品之刑事處遇程序，區
    分為「初犯」及「五年內再犯」、「五年後再犯」。依其立
    法理由之說明：「初犯」，經觀察、勒戒或強制戒治後，應
    為不起訴處分或不付審理之裁定；經觀察、勒戒或強制戒治
    執行完畢釋放後，「五年內再犯」者，因其再犯率甚高，原
    實施之觀察、勒戒及強制戒治既已無法收其實效，爰依法追
    訴或裁定交付審理。至於經觀察、勒戒或強制戒治執行完畢
    釋放後，「五年後再犯」者，前所實施之觀察、勒戒或強制
    戒治已足以遮斷其施用毒品之毒癮，為期自新及協助其斷除
    毒癮，仍適用「初犯」規定，先經觀察、勒戒或強制戒治之
    程序。從而依修正後之規定，僅限於「初犯」及「五年後再
    犯」二種情形，始應先經觀察、勒戒或強制戒治程序。倘被
    告於五年內已再犯，經依法追訴處罰，縱其第三次（或第三
    次以上）再度施用毒品之時間，在初犯經觀察、勒戒或強制
    戒治執行完畢釋放五年以後，已不合於「五年後再犯」之規
    定，且因已於「五年內再犯」，顯見其再犯率甚高，原實施
    觀察、勒戒或強制戒治，已無法收其實效，即應依該條例第
    10條處罰（最高法院95年度第7次刑事庭會議決議參照）。
    本件被告前因施用毒品案件，經強制戒治後，於92年5月4日
    執行完畢出所。復於強制戒治執行完畢5年內，於96年3月1
    日施用第一、二級毒品（本院96年度訴字第706號判決）、
    於96年10月2日前後施用第一、二級毒品（本院97年度訴字
    第290號判決），有卷附臺灣高等法院被告前案紀錄表、列
    印之判決書附卷可證。被告既曾於「五年內再犯」，且經法
    院判處罪刑確定，其又於99年6月30日施用毒品，即非屬該
    條例第20條第3項所定「五年後再犯」之情形，仍應論以毒
    品危害防制條例第10條第1項之施用第1級毒品罪。
  (七)被告自白核與事實相符，足堪採信。本件事證明確，被告施
    用第一級毒品犯行，已可認定。
三、論罪科刑：
  (一)核被告所為，係犯毒品危害防制條例第10條第1項之施用第
    一級毒品罪。被告持有毒品之低度行為，應為施用之高度行
    為所吸收，不另論罪。
  (二)被告有犯罪事實欄內之徒刑執行經過，此有臺灣高等法院被
    告全國前案紀錄表可稽，其受此有期徒刑執行完畢後，五年
    以內故意再犯有期徒刑以上之罪，應依累犯規定，加重其刑
    。又被告前往邢女花住處購毒時，警方早已在外埋伏，又被
    告審理中經通緝始到案，並無接受裁判之意思，故被告並無
    自首適用。
  (三)量刑審酌：被告自近年來毒品紀錄不斷，雖經勒戒、徒刑宣
    告，仍不知悔改而再度施用毒品，可知欠缺自制力，從未徹
    底覺悟。被告自述擔任看護工作，但一再仍沈迷於毒品，吸
    毒害人害己，被告顯無醒悟，犯罪後坦承犯行，但經通緝始
    到案，犯後態度並非良好等一切情狀，量處如主文所示之刑
    ，以示懲儆。
  (四)扣案白粉一包，經鑑定有海洛因成分無誤，包裝袋使用後沾
    染毒品無法徹底分離，況且實務上也不可能先將包裝袋洗淨
    後，才分別將之與毒品各別「沒收銷燬之」「沒收之」，故
    視為毒品，一併依毒品危害防制條例第18條第1項前段沒收
    銷燬之。至於針筒1支，乃一般醫療用品代替作為施用工具
    ，應沒收之。
四、適用法律：
  (一)刑事訴訟法第273條之1第1項、第310條之2、第454條第1項
    。
  (二)毒品危害防制條例第10條第1項、第18條第1項前段、刑法第
    11條、第47條第1項、第38條第1項第2款。
本案經檢察官高宏銘到庭執行職務。
中    華    民    國    99    年    12   月     30   日
                  刑事第七庭         法  官  葉明松
以上正本證明與原本無異。
如不服本判決應於收受判決後10日內向本院提出上訴書狀，並應
敘述具體理由；其未敘述上訴理由者，應於上訴期間屆滿後20日
內向本院補提理由書（均須按他造當事人之人數附繕本）「切勿
逕送上級法院」。
中    華    民    國    98    年    12   月     30   日
                                     書記官  吳冠慧
附錄本案論罪法條：
毒品危害防制條例第10條
施用第一級毒品者，處 6 月以上 5 年以下有期徒刑。
施用第二級毒品者，處 3 年以下有期徒刑。
毒品危害防制條例第18條
查獲之第一、二級毒品及專供製造或施用第一、二級毒品之器具
，不問屬於犯人與否，均沒收銷燬之；查獲之第三、四級毒品及
製造或施用毒品之器具，無正當理由而擅自持有者，均沒入銷燬
之。但合於醫藥、研究或訓練之用者，得不予銷燬。
前項合於醫藥、研究或訓練用毒品或器具之管理辦法，由法務部
會同行政院衛生署定之。

司法院資訊處製作；財團法人民間司法改革基金會備份。
